臺灣宜蘭地方法院民事裁定　　　　　　 100年度監宣字第63號
聲　請　人　林顯明
非訟代理人　康玉惠
上列聲請人聲請監護宣告事件，本院裁定如下：
    主  文
宣告林何聯招（女，民國○○○年○○月○○○日生，身分證統
一編號：Ｚ000000000，住宜蘭縣五結鄉○○村○○路○段一二六
號）為受輔助宣告之人。
選定林顯明（男，民國○○○年○○月○○日生，身分證統一編
號：Ｚ000000000）為受輔助宣告之人林何聯招（女，民國○○○
年○○月○○○日生，身分證統一編號：Ｚ000000000，住宜蘭縣
五結鄉○○村○○路○段一二六號）之輔助人。
聲請程序費用新臺幣壹仟元由受輔助宣告之人負擔。
    理  由
一、聲請意旨略以：應受輔助宣告之人林何聯招（女，民國○○
    ○年○○月○○○日生，身分證統一編號：Ｚ000000000，住
    宜蘭縣五結鄉○○村○○路○段一二六號）因失智症而無自
    我保護之危機意識，致為意思表示或受意思表示及辨識其意
    思表示效果之能力，顯有不足。聲請人林顯明為應受輔助宣
    告之人林何聯招之子，爰依民法第十五條之一第一項聲請准
    予宣告林何聯招為受輔助宣告之人，且為維護應受輔助宣告
    之人之各項權益，爰請併予選定聲請人林顯明擔任應受輔助
    宣告之人林何聯招之輔助人。並提出戶籍謄本及應受輔助宣
    告之人林何聯招之中華民國身心障礙手冊在卷為證。
二、按對於因精神障礙或其他心智缺陷，致為意思表示或受意思
    表示，或辨識其意思表示效果之能力，顯有不足者，法院得
    因本人、配偶、四親等內之親屬、最近一年有同居事實之其
    他親屬、檢察官、主管機關或社會福利機構之聲請，為輔助
    之宣告。民法第十五條之一第一項定有明文。
三、本院審驗應受輔助宣告之人林何聯招之心神狀況，並採用財
    團法人羅許基金會羅東博愛醫院於民國一百年十一月一日以
    羅博醫字第一００一０００一七一號函覆，由精神科專科醫
    師杜明哲製作之精神鑑定報告書所載：(一)應受輔助宣告之人
    林何聯招約自九十二年間起，出現記憶力退化、態度多疑及
    妄想性思考等情形，九十六年間經羅東聖母醫院精神科診斷
    為失智症，認知功能持續緩慢退化；(二)應受輔助宣告之人自
    九十八年間起，出現精神活動性遲緩、嗜睡等運動功能退化
    及定向感障礙、短期記憶及問題解決能力退化等情形，一百
    年間起更有排泄失禁與未穿衣便出門之怪異行為，症狀迄今
    未見改善；(三)應受輔助宣告之人於一百年十月十七日接受鑑
    定時，意識清楚，未置放鼻胃管、尿管或氣管內管，表情合
    宜有微笑，態度合作、情緒平穩但注意力有持續之困難，能
    理解簡單語義並據以執行簡單動作，且可為有意義及可辨識
    之語言表達，但複雜語言理解受限而無法配合執行，且有時
    出現不符合事實之言語，無顯著知覺經驗異常，空間定向感
    尚可，注意力及數字計算能力差，臨床失智評估量表顯示解
    決問題能力、自我照顧、記憶力、定向感、社區活動能力及
    家居嗜好已達中度認知功能缺損程度，生活功能如便溺、沐
    浴、穿衣等則需他人協助；(四)整體診斷及評估應受輔助宣告
    之人林何聯招為失智症，且因精神障礙程或其他心智缺陷而
    需輔助宣告等情，認應受輔助宣告之人林何聯招現因精神障
    礙而為意思表示或受意思表示，及辨識其意思表示效果之能
    力，顯有不足，爰依首揭法條規定，宣告林何聯招為受輔助
    宣告之人。
四、按受輔助宣告之人，應置輔助人。輔助人有關輔助之職務，
    準用第一千一百十一條至第一千一百十一條之二之規定，民
    法第一千一百一十三條之一定有明文。再按，法院為監護之
    宣告時，應依職權就配偶、四親等內之親屬、最近一年有同
    居事實之其他親屬、主管機關、社會福利機構或其他適當之
    人選定一人或數人為監護人。法院為前項選定及指定前，得
    命主管機關或社會福利機構進行訪視，提出調查報告及建議
    。監護之聲請人或利害關係人亦得提出相關資料或證據，供
    法院斟酌。法院選定監護人時，應依受監護宣告之人之最佳
    利益，優先考量受監護宣告之人之意見，審酌一切情狀，並
    注意下列事項：(一)受監護宣告之人之身心狀態與生活及財產
    狀況；(二)受監護宣告之人與其配偶、子女或其他共同生活之
    人間之情感狀況；(三)監護人之職業、經歷、意見及其與受監
    護宣告之人之利害關係；(四)法人為監護人時，其事業之種類
    與內容，法人及其代表人與受監護宣告之人之利害關係。民
    法第一千一百十一條、第一千一百十一條之一分別定有明文
    。查聲請人林顯明已陳明願任受輔助宣告之人林何聯招之輔
    助人，本院亦認聲請人為受輔助宣告之人之子，具輔助其母
    之意願與能力，當認聲請人可為受輔助宣告之人之利益全力
    輔助，是由聲請人林顯明擔任受輔助宣告之人林何聯招之輔
    助人，自當合於受輔助宣告之人之最佳利益。秉此，本院基
    於受輔助宣告之人林何聯招之最佳利益考量，復查無不宜由
    聲請人林顯明輔助受輔助宣告之人林何聯招之法定事由，爰
    依法選定聲請人林顯明擔任受輔助宣告之人林何聯招之輔助
    人如主文。
五、依民事訴訟法第六百二十四條之一第三項、第六百零八條第
    一項，裁定如主文。
中    華    民    國   100    年    11    月    14    日
                  臺灣宜蘭地方法院家事法庭
                      法  官  陳嘉年
以上正本與原本無異。
如不服本裁定關於選定輔助人之部分，應於送達後10日內向本院
提出抗告狀，並繳納抗告費新臺幣壹仟元；其餘關於輔助宣告之
部分，不得抗告。
中    華    民    國   100    年    11    月    14    日
                      書記官  吳慧芳